# 母公司对孙公司进行单方面增资的报表处理，请各位指导

提问人：riigfn 时间：2018-11-14 10:14:42
背景： 1 、A公司于 2016 年1.1日购买了B公司100%股权，购买价格 10000 万元，B公司购买日可辨认净资产为 6000 万元，确认商誉4000 万元。B公司下属 2 家全资子公司CD（均为设立方式）,购买日评估时对B和CD构成的合并主体进行了评估，未对单独的公司进行评估。BCD间有大量的内部交易，主要的对外营业收入有60%来源于C，但由于C所处国家所得税税负较高，所以通过内部转移价格将利润转移到了国内的BD公司。 2 、2018.3.31日A公司向C公司增资，增资前C公司净资产为 120 万，其中实收资本 100 万，未分配利润 20 万。A公司向C增资 2000 万，其中 900 万作为实收资本， 1100 万作为资本公积。增资后A持有C股权为90%，B持有C的股权比例减少到10%。同时C与BD之间的交易将按照独立交易原则来定价。 问题： 1 、 如果需要对A公司收购B时产生的商誉在BCD（假设BCD各自作为一个资产组）之间进行拆分，用什么方法比较好。因为收入主要来源于C，但C并没有留取太多利润，造成C的净资产比较低，如果以合并日净资产的比例来分配商誉，会造成分给C的商誉比较小，但是未来C的收益肯定是最好的，这样会造成BD的商誉减值比较多。 2 、 B因为A增资失去对C的控制权，是不是按处置子公司来进行处理？由于A增资的价格并不是公允的价格，处置损益怎么处理，B公司剩余股权作为可供出售金融资产的初始成本怎么确认？ 3 、 A对C增资不属于企业合并，A在单体报表上是否直接以增资的 2000 万作为长投入账价值。A在编制合并报表时，是否应从 4 月起开始合并（因为B的合并报表已经包含了C公司1-3月的利润数据了）。另外对B处置子公司在B公司合并报表上产生的影响是否也需要抵消。 请各位指导，谢谢。

回答人：chenyiwei
1 、根据《企业会计准则第 8 号——资产减值》第十八条规定：“如果该资产组的现金流入受内部转移价格的影响，应当按照企业管理层在公平交易中对未来价格的最佳估计数来确定资产组的未来现金流量”。 商誉在不同资产组之间的分拆，应当以各资产组的可收回金额的相对比例为基础。 2 、B自身合并报表中应按丧失对子公司控制权进行处理，可按合并报表准则第五十条规定确认处置损益。
包括对继续持有的C公司10%股权按公允价值计量，但该公允价值不能参照A对C的增资价格确定，而应采用其他方法进行评估确定。
3 、该事项对A而言是其合并范围内的重组，故在A的合并报表层面，应完全消除其影响，包括B确认的丧失控制权损益。

提问人：riigfn 时间：2018-11-16 09:47:54
谢谢陈版解答。 基本原则清楚了，但是对于事项 1 ，具体怎么操作还是一头雾水，“以各资产组的可收回金额的相对比例为基础对商誉进行拆分“”，应该是基于合并日这个时点还是基于现在呢。基于合并日似乎不太好操作，毕竟时间过去那么久了，怎么追溯呢。有没有可供参考的案例呢？

回答人：chenyiwei
是基于现在（内部重组完成日）测算的各资产组可收回金额的相对比例。